臺灣高等法院臺中分院刑事判決　　　　　　　　　九十三年度交上易字第三八九號
　　上　訴　人
　　即　被　告　甲○○
　　自　訴　人　丙○○
右上訴人因過失傷害案件，不服臺灣臺中地方法院九十二年度交自字第三四號中華民
國九十三年三月十一日第一審判決，提起上訴，本院判決如左：
    主      文
原判決撤銷。
甲○○因過失傷害人，處罰金仟元，如易服勞役，以佰元折算壹日，緩刑貳年。
    事      實
一、甲○○於民國九十二年二月十四日下午四時四十五分許，駕駛車牌號碼ＲＨ─五
    二八八號自用小客車，至臺中市○○路○段本院側門附近路邊停車，欲向外開啟
  車門時，原應注意同向後方行進中之車輛，並讓其先行；而依當時情形，日間自
    然光線、天候晴朗、光線充足、道路無障礙物、直路、視距良好，又無其他不能
    注意之情事，竟能注意而疏未注意同向後方適有丙○○騎乘車牌號碼ＴＫＦ—三
    八九號輕型機車前來之狀況，未讓丙○○先行，即貿然開啟部分左側前車門，致
    丙○○於通過時，因亦疏於車前狀況，見狀已閃避不及，當場撞上甲○○上開車
    輛左前車門，人車倒地，並因而受有頭部外傷、右踝足撕裂傷併肌腱外露及軟組
    織缺損約８×７公分等之普通傷害。甲○○於肇事後即以電話報案，於犯罪偵查
    機關未發覺前，自首而接受裁判。
二、案經被害人丙○○委由葉涵德律師提起自訴。
    理      由
一、訊據上訴人即被告甲○○，固供承有於右揭時地與自訴人丙○○發生車禍之事實
    ，然矢口否認涉有何過失傷害犯行，辯稱略以：伊於案發現場當時，將自用小客
    車停在本院側門之路邊停車格內，已先開啟左前車門並未超出停車格的白線，嗣
    後遭自後車速度甚快，由自訴人駕駛之輕機車撞開被告左前車門，伊所開車門僅
    一點點，有注意後方來車，是自訴人來撞伊，把門撞開才跌下來，當時伊開的車
    門並非如卷內所附照片距離那麼大，該照片是下車後的情況，伊並沒有過失云云
    。惟查：
    (一)右揭犯罪事實，業據自訴人丙○○於警詢及原審、本院審理時中指訴綦詳，並
      有道路交通事故調查報告表一紙、現場照片附卷可稽。自訴人確係因本件車禍
      受傷，亦有中山醫學大學附設醫院診斷證明書在卷可憑。被告雖辯稱伊沒有違
      規，是自訴人超速蛇行，才會在伊開車門未超過停車格的情形下撞到伊的車門
      云云，然依附卷道路交通事故調查報告表、現場圖、現場相片所示之現場跡證
      ：被告駕駛之汽車係左車門撞損（內緣），自訴人機車則係右前斜板撞損，機
      車倒地後機車車頭位置距離被告汽車停車車頭處一點四公尺，有前開道路交通
      事故調查報告表、現場圖、現場相片在卷足參。苟若如被告所言，自訴人係超
      速蛇行，在高速撞擊之下，被告車門因自訴人機車之撞擊應有向外推撞之應力
      作用，然由照片觀之，被告駕駛之汽車左側車門內緣損傷並不嚴重，況如自訴
      人係在高速下行駛，與被告駕駛汽車之車門撞擊後應仍有向前之衝力，又豈可
      能機車倒地位置距離被告停車位置甚近？顯見被告辯稱自訴人係超速蛇行一節
      ，並不可採。至本件案發現場之目擊證人乙○○雖於本院審理時到庭證述：自
      訴人騎車速度很快，從伊旁邊超車，時速六十以上等語，然稽之證人乙○○僅
      係案發當時偶然騎乘機車，經過該現場而於車禍事故發生瞬間目擊之人，並非
      車禍鑑定專業人士，對於該一瞬間發生之情形，固有可能目擊，然是否可能確
      實知悉自訴人當時時速若干實有疑問，參以當時該地時速限制為五十公里，有
      道路交通事故調查表可稽，而依自訴人於警詢時自承伊時速為四十公里左右，
      惟自訴人當時究竟時速有無超過五十公里，並無任何實據可證，衡諸一般經驗
      法則，證人乙○○不可能事先預知車禍發生而特別注意自訴人當時時速若干，
      足認該自訴人時速六十之證述，僅可認係該證人個人臆測之詞，無從僅憑該證
      人推測之詞，即遽認自訴人當時時速確有以高達六十公里以上之速度行駛而有
      超速行駛之情形。復參以本院前揭判斷可知，證人乙○○此部分之證言尚不足
      為被告有利之認定，又證人乙○○並未證述自訴人當時有何蛇行情事，被告所
      辯自訴人超速蛇行云云，即不足採信。
    (二)至被告辯稱伊是將車停在停車格內，伊所開車門僅一點點，有注意後方來車，
      是自訴人來撞伊，把門撞開才跌下來等語。而據證人乙○○於本院審理時證述
      ：當時我有看到被告並未開很大車門，僅開一點點門，被告有往後注意後方有
      沒有來車，當時車子（指被告之車子）是停止的，並未超過白線，當時騎車的
      速度很快等語（參本院九十三年五月三十一日審判筆錄），此部分核與被告所
      辯相符，則被告當時開啟車門是否確有逾越車門邊線自無法僅以自訴人之指訴
      ，即遽採為不利於被告之認定。參酌依卷內所附現場照片顯示，被告駕駛汽車
      有緊靠路邊之情形，而其左前車門距離停車格之白色邊線乃尚有相當距離，若
      被告僅開啟小部分車門當不致超過白色邊線甚明，而依該現場照片顯示，當時
      被告所開啟之車門有已逾越停車格之邊線及未逾越車門邊線之情形（參原審卷
      二第十一頁、第十二頁），則被告於車禍肇事當時，其車門究有無逾越車門邊
      線自無從僅依該現場照片即可認定，且該照片係於本件事故發生後，被告下車
      以後始經警員拍攝，亦無從依該照片予以推認被告於肇事當時開啟車門確有逾
      越停車格邊線之情形。而此部分被告所辯既與證人乙○○所證相符，依罪疑唯
      輕之法理，此部分自應採為被告有利之認定。惟停車位之劃設，應僅係停車位
      置合法與否（越線可能有不緊鄰路邊停車或不依規定停車之行政罰問題）與是
      否收費之問題，本質上路邊停車位（非停車場）應仍係設置於道路上，是以縱
      使在合法劃設停車之停車格內停車，並不解免汽車停車向外開啟車門時，駕駛
      人應注意後方車輛，並讓其先行之義務。則被告此部分所言縱然屬實，然被告
      開門前當未看清後方來車即開啟一部分車門，因而致自訴人受傷，被告仍有開
      啟車門不慎之情形至明。被告雖辯稱有注意後方來車云云，然苟如所辯，自訴
      人焉有受傷之可能，是被告此部分所辯不足採信。然被告固有開啟車門不慎之
      情形，惟本件被告既在其停車格邊線內開啟部分車門，自訴人從後方行駛而來
      ，自應注意車前狀況，並隨時採取必要之安全措施，謹慎駕駛，其竟貿然往被
      告停放車輛之停車格邊線行駛通過，亦有疏失。本件經原審送請鑑定肇事責任
      後，認定「甲○○駕駛自小客車路邊停車未看清左後來車即開啟左前車門，為
      肇事原因。」有臺灣省臺中市區車輛行車事故鑑定委員會九十二年十月二十八
      日中市鑑字第九二一一八○號函文一紙附卷可參。經送請覆議後，仍同此認定
      ，有臺灣省車輛行車事故覆議鑑定委員會九十三年一月十六日府覆議字第九二
      一一三九一號函文一紙在卷可憑。按汽車停車向外開啟車門時，駕駛人應注意
      車輛，並讓其先行，道路交通安全規則第一百十二條第一項第十五款定有明文
      。被告於前揭時地駕駛車輛自應注意上述規定，且當時情形，日間自然光線、
      天候晴朗、光線充足、直路、道路無障礙物、視距良好，此有道路交通事故調
      查報告表（一）之記載可查，又無其他不能注意之情事，依其狀況，亦非不能
      注意，竟疏未注意，以致肇事致人受傷，其行為自有過失，是被告之過失行為
      與自訴人之傷害間具有相當因果關係，至自訴人雖亦有疏未注意車前狀況之疏
      失，但被告之過失責任並不能因而解免。綜上所述，被告所辯顯係事後卸責之
      詞，不足採信，其事證明確，犯行堪予認定，應予依法論科。至前開鑑定肇事
      責任結果，雖認自訴人丙○○駕駛輕機車無肇事因素等語，然此顯未斟酌當時
      目擊證人乙○○之證言，及自訴人確有可能駛至被告所停放停車格之邊線內而
      發生碰撞情形，故此部分鑑定意見，與本院認定事實有違，自非可採，併此敘
      明。
二、核被告所為，係犯刑法第二百八十四條第一項前段之過失傷害罪。又被告於肇事
    後，犯罪未發覺前，即向警報案接受偵訊並坦承肇事，有交通事故談話紀錄表在
    卷可按。另證人即本件事故處理警員馬碩鴻於原審審理時亦證稱：「（本件車禍
    處理過程？）本件是勤務中心通知我到場處理，我到現場時，被告有在現場，傷
    者也在現場，一一九也在現場，當時被告主動告訴我是他開車門發生事故」等語
    ，是以被告於有偵查犯罪權限之人發覺犯罪前，已主動陳明肇事，為對於未發覺
    之罪自首而接受裁判，應依刑法第六十二條前段之規定減輕其刑。原審認被告犯
    罪事證明確，予以論罪科刑，固非無見，惟原判決誤認本件犯罪時間為九十二年
    二月二十四日，尚有未洽；又未審酌被告之供述暨現場目擊證人乙○○之證言，
    遽認本件均係被告之過失亦有未合；再查被告於肇事後已與自訴人成立和解，由
    被告賠償自訴人新臺幣一百萬元，有和解書影本在卷足稽，原判決未及審酌此項
    成立和解之事實，亦有可議。被告上訴意旨認其並無過失云云，固不足取，惟原
    判決既有上開可議之處，即應由本院將原判決撤銷改判。爰審酌被告之素行良好
    ，又其智識程度、及本件車禍有關被告之過失程度、肇事後態度，及肇事後已與
    自訴人達成民事和解，獲得自訴人諒解並撤回自訴等一切情狀，量處如主文第二
    項所示之刑，並諭知易服勞役之折算標準。末查，被告前未曾受有期徒刑以上刑
    之宣告，有臺灣高等法院被告全國前案紀錄表在卷可按，其因一時疏忽，偶罹刑
    典，事後已賠償被害人損失，足見有悔改之意，經此刑之宣告後，應知警惕而無
    再犯之虞，本院因認對被告所宣告之刑以暫不執行其刑為當，併予以宣告緩刑二
    年，用啟自新。
據上論斷，應依刑事訴訟法第三百六十九條第一項前段、第三百六十四條、第三百四
十三條、第二百九十九條第一項前段，刑法第二百八十四條第一項前段、第六十二條
前段、第四十二條第二項、第七十四條第一款，罰金罰鍰提高標準條例第一條前段、
第二條，判決如主文。
中      華      民      國      九十三     年     六      月    十四    日
                                  臺灣高等法院臺中分院刑事第六庭
                                        審判長法  官  李  文  雄
                                              法  官  邱  顯  祥
                                              法  官  陳  秀  
右正本證明與原本無異。
不得上訴。
                                    書記官  巫  彥  佳
中      華      民      國      九十三     年     六      月    十五    日
附錄本案論罪科刑法條全文：
刑法第二百八十四條第一項：
因過失傷害人者，處六月以下有期徒刑，拘役或五百元以下罰金，致重傷者，處一年
以下有期徒刑、拘役或五百元以下罰金。
                                                                        Ｉ
